臺灣花蓮地方法院刑事判決　　　　　　　　　　　　　　九十年度易字第三七三號
　　公　訴　人　臺灣花蓮地方法院檢察署檢察官
　　被　　　告　丁○○
　　選任辯護人　王政琬
　　被　　　告　甲○○
　　選任辯護人　廖學忠
右列被告等因賭博案件，經檢察官提起公訴（九十年度偵字第一六三四號），本院判
決如左：
    主  文
丁○○連續意圖營利，聚眾賭博，處有期徒刑陸月，如易科罰金，以佰元折算壹日
。扣案如附表所示之物均沒收。
甲○○無罪。
    事  實
一、丁○○基於意圖營利之概括犯意，自民國（下同）八十九年四月四日起，連續將
    其座落於花蓮縣花蓮市○○路三五六號之住處，充作公眾得出入之賭博場所，並
    以設於上址之電話（０三）0000000號作為簽注之聯絡工具，連續聚集不
    特定之多數人參與「六合彩」賭博。其賭博方式係由不特定人自一號至四七號共
    四十七個號碼中簽選號碼，與丁○○對賭，每簽一支賭資為新臺幣（下同）八元
    ，再以每星期二、四香港政府所開出六合彩之六組號碼為依據，凡賭客所選之二
    個號碼（即二星）或三個號碼（即三星），與開獎號碼中任二組、三組相同者即
    屬中獎，可分別贏得五倍或五十倍之賭金，如未簽中，則賭資悉由丁○○贏得，
    丁○○並以之為常業。後於九十年五月二十四日十四時許，丁○○經不知情之甲
    ○○同意將前揭電話號碼轉接至設於甲○○住處，即花蓮縣花蓮市○○○街二九
    一號三樓之五，電話號碼為（０三）0000000號之電話，並至該處接聽賭
    客下注，嗣於同日十八時十分許，為警持搜索票查獲上情，並扣得如附表所示之
    物。
二、案經花蓮縣警察局報請臺灣花蓮地方法院檢察署檢察官偵查起訴。
    理  由
壹、有罪部分：
一、訊據被告丁○○固不否認其為圖獲利，於前揭時間，連續提供前揭地點為賭博場
    所，以聚集不特定之多數人參與六合彩賭博，並賴該六合彩賭金維生之事實，並
    有扣案如附表之物得證明其經營六合彩，此有扣押物品清單二紙在卷可稽，此外
    復有中華電信公司電信使用者資料查詢單二紙、室內電話指定轉接說明書乙份、
    中華電信股份有限公司臺灣北區電信分公司花蓮營運處中華民國九十年九月十二
    日花服一密（９０）字第０三四號函文乙紙、中華電信股份有限公司臺灣北區電
    信分公司花蓮營運處九十一年八月十四日花服一密（９１）字第０三四號函文乙
    紙、通聯紀錄乙份、花蓮郵局中華民國九十一年七月二十三日支0000000
    0之００二號函文暨被告丁○○之存摺影本乙份及照片七幀在卷可稽，可供憑佐
    ，被告此部分犯行堪信為真。然被告丁○○矢口否認扣案之九萬八千元為賭金，
    辯稱：扣案之現金九萬八千元，其中五萬元係哥哥丙○寄放的，另四萬八千元是
    伊自己的，伊之所以會將現金帶在身上，係因為住處常遭小偷，將錢放在身上比
    較安全，該款項不是賭金，況且案發當時六合彩尚未開獎，伊仍在接受簽賭中，
    焉能收付賭金云云。惟查：
（一）證人即被告丁○○之兄丙○雖於本院證稱：伊於九十年五月九日委託被告丁○
      ○提領二十一萬元，嗣因伊不需要那麼多錢，遂將其中五萬元交給被告丁○○
      保管，約定十幾天後待伊回國，再拿回這筆錢等語（參本院卷第八十八頁），
      核與被告丁○○前揭所辯相符，並有證人丙○之存摺影本乙份在卷（參本院卷
      第八十頁、第八十一頁），惟此僅能證明證人丙○之帳戶確實於九十年五月九
      日經人提領二十一萬元，並不足以證明提領該筆款項者係被告丁○○為之，或
      證人丙○確將該筆款項交由被告丁○○保管，再參見被告丁○○若果於九十年
      五月九日起代證人丙○保管五萬元，依事理常情，應係將之妥放於適當場所或
      存入銀行保管，焉會隨身攜帶高額現金行走達十餘天之久？被告丁○○雖就此
      辯稱伊係因為住處常遭小偷，為求安全，方將替證人丙○保管之五萬元連同自
      己之四萬八千元帶在身上云云，惟若果係為了錢財安全計，自可將之存入金融
      機構中保管，焉有易以隨身攜帶數額不小之現金數目四處行走之理？被告丁○
      ○此等辯解實有違經驗法則，堪認其辯解為不可採，故足認定被告丁○○於案
      發當日確係因隨時需用或係臨時收受該筆款項，方會將之隨身攜帶。
（二）再經本院勘驗案發當日扣得被告丁○○所有之帳單、簽單等物品，其中帳單部
      分每頁均有人名代號列於該頁開頭，其下記載自八十九年起迄九十年五月二十
      二日（即案發前二日）間之數字計算表，其上還有「欠」、「付」等字樣；簽
      單部分則有數張分別以紅筆標明四月二十四日、四月二十六日、五月三日、五
      月一日、五月八日、五月十日、五月十五日、五月十七日、五月二十二日，該
      用紅筆標明日期之簽單上均有註記類似人名之代號，代號下即接數字，數字後
      大部分有「入」字，此有勘驗筆錄乙份附卷足參（參本院卷第一百六十五頁）
      。且被告丁○○於警局及本院訊問時自承：賭客打電話來下注時，伊都用答錄
      機錄音存證，但案發當天伊並沒有錄音，扣案之錄音帶均是之前的紀錄（參警
      卷第十頁，本院卷第二十八頁、第七十四頁）；伊收付賭金之方式是賭客簽賭
      後，伊在外面遇到就收錢，中獎的人則是與伊約定拿錢的時間，或是若在路上
      遇到時，伊身上有錢就會給他們（參本院卷第一百七十三頁）等語。則從案發
      當日扣得被告丁○○之帳單、簽單及錄音帶等，其所載均為過去簽賭之紀錄，
      帳單及簽單上復有「欠」、「付」、「入」等字樣以觀，再核以被告丁○○自
      承收付賭金之方式除約定時間外，即是在外面遇到賭客就結算賭金乙節，足證
      案發當日被告丁○○隨身攜帶扣案之九萬八千元，或係為了支付賭客中獎之賭
      金，或係於當日收受賭客下注之賭本，方會隨身攜帶紀錄過去簽賭明細之資料
      ，以供核對。
（三）綜上所述，被告丁○○前揭所辯顯係卸責之詞，不足為採，其犯行堪以認定，
      應予依法論科。
二、按刑法常業犯係指職業性之犯罪，即是以為其職業，並賴以為生，縱令同時兼營
    其他職業，仍無礙其為常業犯之成立（最高法院七十四年台上字第六五五一號判
    決意旨參照），被告丁○○既自八十九年四月四日起開始經營六合彩賭博與不特
    定人對賭，時間長達一年餘，且其亦賴此為生，自係以賭博為常業無疑。核被告
    丁○○意圖營利，提供住處為賭博場所，以聚集不特定之多數人賭博之所為，係
    犯刑法第二百六十八條前、後段之意圖營利供給賭博場所罪及意圖營利聚眾賭博
    罪；其以經營六合彩賭博為常業，並與賭客對賭之行為，係犯同法第二百六十七
    條之常業賭博罪。被告以賭博為常業之犯行，應係犯刑法第二百六十七條之常業
    賭博罪，公訴意旨漏未斟酌此點，而認被告丁○○係犯同法第二百六十六條第一
    項之普通賭博罪，尚有未洽，惟其基本事實同一，本院自應予審理，並變更其起
    訴法條。被告丁○○經營種類雖有二種，惟侵害社會法益單一，於各該期香港政
    府六合彩開獎前接續供給賭博場所、聚眾賭博，或與賭徒對賭，均係基於一個賭
    博犯意之決定，達成其同一犯罪之各個舉動，應屬法律概念之一行為。其以一行
    為而觸犯上述三罪名，為想像競合犯，應從較重之意圖營利聚眾賭博罪處斷。又
    其先後經營多期六合彩之犯行，時間緊接，犯罪構成要件相同，顯係基於概括犯
    意反覆為之，應依連續犯規定論以一罪，並依法加重其刑。爰審酌被告丁○○並
    無前科，素行尚佳，犯罪後大致坦承犯行，深具悔意，且家中尚有患糖尿病之丈
    夫及二名女兒待養，此有就診證明書及戶籍謄本各乙紙附卷可按，惟其經營六合
    彩賭博敗壞社會風氣，及其犯罪動機、所得利益等一切情狀，爰量處如主文所示
    之刑，並諭知易科罰金之折算標準。扣案如附表編號一至十所示之物，係被告丁
    ○○所有供犯罪所用之物，扣案如附表編號十一之物，係被告丁○○所有供犯罪
    所用及因犯罪所得之物，業據其供承在卷，爰分別依刑法第三十八條第一項第二
    款、第三款宣告沒收。
貳、無罪部分：
一、公訴意旨略以：被告丁○○意圖營利，基於概括之犯意，自八十九年四月間某日
    起，連續將其坐落於花蓮縣花蓮市○○路三五六號之住處，充作公眾得出入之賭
    博場所，嗣於九十年五月二十三日，被告甲○○基於同一犯意聯絡，亦提供花蓮
    縣花蓮市○○○街二九一號三樓之五之住處，充作公眾得出入之賭博場所，其賭
    博方式為，以每星期二、四香港政府所開出六合彩之六組號碼為依據（由○一至
    四七共四十七組號碼中選出），每簽一組賭資為新台幣（下同）八元，供不特定
    人以簽選號碼之方式賭博財物，與丁○○與甲○○對賭，如簽中可贏得五至五十
    倍不等之賭資，如未簽中，則賭資由丁○○、甲○○贏得，嗣於九十年五月二十
    四日十八時十分許，為警於甲○○前揭住處，持搜索票查獲上情，並扣得如附表
    所示之物，因認被告甲○○涉有共同意圖營利供給賭博場所、聚眾賭博及賭博等
    罪嫌云云。
二、按犯罪事實應依證據認定之，無證據不得推定其犯罪事實。又不能證明被告犯罪
    者，應諭知無罪之判決，刑事訴訟法第一百五十四條、第三百零一條第一項分別
    定有明文。再所謂認定犯罪事實之證據，係指足以認定被告確有犯罪行為之積極
    證據而言，苟未能發現相當證據，或證據不足為不利於被告事實之認定時，即應
    為有利於被告之認定，更不必有何有利之證據，亦不能以推測或擬制之方法，以
    為裁判基礎（最高法院二十九年上字第三一○五號、四十年台上字第八六號、五
    十六年度台上字第八○七號判例意旨參照）。且刑法第二百六十八條之罪，需以
    意圖營利為主觀構成要件，倘欠缺該要件，自不得以該罪相繩被告。
三、本件公訴人認被告甲○○涉有前揭犯行，無非係以警方欲執行本件搜索時，被告
    丁○○用以接受賭客簽注六合彩之電話號碼（０三）0000000，正轉接於
    被告甲○○設於其住處，即花蓮縣花蓮市○○○街二九一號三樓之五之電話號碼
    （０三）0000000號上，且警方進入被告甲○○住處搜索時，被告丁○○
    果真於其房間內利用其電話接受簽注，而其亦在屋內之事實，並以電話使用者資
    料查詢單二紙、花蓮縣警察局聲請監察電話一覽表乙份、照片七幀及搜索如附表
    所示之物，為其所憑之論據。訊據被告甲○○固不否認警方於案發當日搜索其住
    所時，被告丁○○利用電話轉接方式，在其住所以其電話接受賭客簽注六合彩，
    且其當時亦在場之事實，惟堅決否認有何共同意圖營利供給賭博場所、聚眾賭博
    及賭博之犯嫌，辯稱：伊係被告丁○○之姪女，惟少有聯絡，並不知道其經營六
    合彩賭博之事實，案發當天被告丁○○說要在下午二時到家中坐坐，且說為了怕
    有人找，要將電話轉到家中，伊基於其為長輩，不敢追問理由而應允。當天下午
    二時左右，伊去圖書館查資料，下午四點多就直接去學校接小孩，回家後，被告
    丁○○都待在伊房間中接電話（經伊告知客廳的電話壞了），未曾出來，伊則為
    了照顧兒子，一直待在客廳或廚房，期間若有找伊的電話，伊會在小孩的房間接
    聽等語。經查：
（一）被告甲○○前揭供述雖與被告丁○○供稱：伊沒有常去被告甲○○家，當天因
      為天氣很熱，伊又想去看看被告甲○○的小孩，才到他家等語相符（見本院卷
      第一百四十三頁）。惟查：被告丁○○與被告甲○○間既然不常聯絡，被告丁
      ○○到被告甲○○之家中亦是基於探望之理由，而被告甲○○卻坦承自案發當
      日下午二時至圖書館，下午四時許始偕同其子返家，且迄當日下午六時許警方
      持搜索票搜索時止，被告丁○○皆待在其房間中未曾出來，其與其子亦未曾至
      房間過等情（見本院卷第七十四頁），則綜合上情以觀，顯見與被告丁○○所
      稱係基於探望始至其家中之目的明顯相悖，被告甲○○所辯自值懷疑。再據證
      人即案發當天執行搜索之警員馮復之證稱：搜索當天一進去被告甲○○之住所
      ，就看到被告甲○○和他兒子在客廳，伊等進入屋內到了主臥室時，看到被告
      丁○○在房間內收拾所有扣案的證物，主臥室的門從客廳往電視的方向看可以
      看到，若門打開就可以看到房間裡面，當時主臥室的房間門沒有關也沒有上鎖
      ，中間也沒有隔著屏風等語（參本院卷第四十八頁、第一百零五頁），足見被
      告甲○○即使身處在客廳中，亦可清楚見到被告丁○○在其臥室中之動態，而
      依證人馮復之所陳該客廳與主臥室之相對位置及距離以觀，被告甲○○亦應得
      聽聞被告丁○○所講電話內容，被告甲○○對於被告丁○○於案發當日在其住
      所經營六合彩之事實，實難諉為不知。
（二）惟被告丁○○歷次接受訊問時均供稱：伊一直都在自己的住處經營六合彩，案
      發當天是第一次轉接電話到被告甲○○家中，伊當時利用被告甲○○之房子及
      電話經營六合彩，並沒有給任何錢等語；復參以本案之所以會於被告甲○○家
      中被查獲，係由於警方擬進行搜索行動前，先以電信查詢方式，查得當日被告
      丁○○所有，電話號碼為（０三）0000000號之電話正轉接於被告甲○
      ○設於其住處之電話，故亦就被告甲○○之住處聲請搜索票，並於該處執行搜
      索，並非被告丁○○之電話長期均轉接於被告甲○○之電話上，而遭警方同步
      監聽乙情；再核以警方於八十九年四月間，就被告丁○○所有，電話號碼為（
      ０三）0000000號之電話監聽之結果，僅有單一女性之聲音，此有證人
      即執行監聽蒐證之警員乙○○證稱：伊所做之監聽譯文，其上記載的「女」，
      是代表被告丁○○。伊當時監聽時，並沒有聽到其他女生的聲音在接受簽注六
      合彩等語（參本院卷第一百四十頁），及監聽譯文乙份在卷可稽，足供憑證。
      綜上三點可知，被告丁○○於案發當日應僅係基於拜訪之目的，始至被告甲○
      ○家中，雖被告丁○○嗣後在其家中經營六合彩之行為，使被告甲○○客觀上
      構成供給賭博場所及聚眾賭博之行為，惟本件並無積極證據得證明其與被告丁
      ○○間，有何意圖營利之主觀犯意聯絡，或有何共同參與賭博之犯行，自難以
      前揭三罪相繩於被告甲○○。而被告丁○○既係依約至被告甲○○家中後，始
      為被告甲○○知悉其經營六合彩之事實，則被告甲○○既無阻止被告丁○○經
      營六合彩之義務，即難論以有何幫助之犯意，併此敘明。
（三）此外，本院復查無其他積極證據，足資證明被告甲○○確實犯有公訴人所指之
      犯行，不能證明被告甲○○犯罪，揆諸首揭意旨，爰為其無罪判決之諭知。
據上論斷，應依刑事訴訟法第二百九十九條第一項前段、第三百條、第三百零一條第
一項前段，刑法第五十六條、第二百六十八條、第二百六十七條、第五十五條前段、
第四十一條第一項前段、第三十八條第一項第二款、第三款，罰金罰鍰提高標準條例
第一條前段、第二條，判決如主文。
本案經檢察官王怡仁到庭執行職務。
中      華      民      國    九十一    年      九      月     十三     日
                              臺灣花蓮地方法院刑事庭
                                  審判長法官  陳淑媛
                                        法官  蘇姵文
                                        法官  鄭光婷
右正本證明與原本無異。
如對本判決不服，應於送達後十日內，向本院提出上訴狀。（應抄附繕本）
                                  法院書記官
中      華      民      國     九十一   年      九      月     十九     日
附錄本判決論罪之法律條文：
刑法第二百六十八條：
意圖營利，供給賭博場所或聚眾賭博者，處三年以下有期徒刑，得併科三千元以下罰
金。
刑法第二百六十七條：
以賭博為常業者，處二年以下有期徒刑，得併科一千元以下罰金。
附表：
    ┌───┬─────┬──────────┐
    │編號  │品    名  │    數     量       │
    ├───┼─────┼──────────┤
    │ 一   │錄音機    │    一台            │
    ├───┼─────┼──────────┤
    │ 二   │錄音帶    │    五捲            │
    ├───┼─────┼──────────┤
    │ 三   │帳單      │    九本            │
    ├───┼─────┼──────────┤
    │ 四   │六合手冊  │    一本            │
    ├───┼─────┼──────────┤
    │ 五   │龍鳳彩報  │    一張            │
    ├───┼─────┼──────────┤
    │ 六   │千禧快報  │    三張            │
    ├───┼─────┼──────────┤
    │ 七   │筆記簽單  │    一本            │
    ├───┼─────┼──────────┤
    │ 八   │簽單      │  二十三張        │
    ├───┼─────┼──────────┤
    │ 九   │空白簽單  │    一疊            │
    ├───┼─────┼──────────┤
    │ 十   │電話本    │    一本            │
    ├───┼─────┼──────────┤
    │ 十一 │賭資      │  新臺幣九萬八千元  │
    └───┴─────┴──────────┘
